臺灣高等法院刑事判決　　　　　　　　94年度上訴字第1365號
上　訴　人
即　被　告　甲○○
指定辯護人　本院公設辯護人周君穎
上列上訴人即被告因違反毒品危害防制條例案件，不服臺灣板橋
地方法院94年度訴字第17號，中華民國94年3 月23日第一審判決
（起訴案號：臺灣板橋地方法院檢察署93年度偵字第13888 號）
，提起上訴，本院判決如下：
    主  文
原判決撤銷。
甲○○連續販賣第一級毒品，累犯，處有期徒刑拾年。
扣案之第一級毒品海洛因壹包（驗餘淨重壹點肆柒公克）沒收銷
燬之；扣案之ＮＯＫＩＡ牌門號0000000000號行動電話壹支沒收
之；未扣案販賣毒品所得新臺幣伍萬伍仟元沒收之，如全部或一
部不能沒收時，以其財產抵償之。
    事  實
一、甲○○前因施用毒品案件，經臺灣板橋地方法院以91年度易
    字第1347號判決判處有期徒刑6 月確定，於民國（下同）92
    年5 月22日易科罰金執行完畢。猶不知悔改，明知海洛因係
    毒品危害防制條例第2 條第2 項第1 款所稱之第一級毒品，
    不得販賣、持有，竟意圖營利，基於販賣第一級毒品海洛因
    之概括犯意，以其所有ＮＯＫＩＡ牌門號0000000000號行動
    電話作為聯絡販賣海洛因之工具，於93年7 、8 月間，在不
    詳處所（原審判決書記載為臺北縣土城市○○路○ 段58號7
    樓之3 ），以新臺幣（下同）3,000 元至10,000元（起訴書
    記載為4,000 元至11,000元）不等之代價（販賣時間及金額
    ，詳如附表所示），連續8 次（起訴書記載為多次）販賣海
    洛因予簡宏瑜。93年8 月19日上午，簡宏瑜撥打上開甲○○
    所有之0000000000號行動電話，向甲○○購買價值6,000 元
    之海洛因，並在臺北縣土城市○○路○ 段58號樓下（起訴書
    及原審判決書均未記載交付價金之地點）交付價金後，甲○
    ○於同日上午10時許，將海洛因1 包送至臺北縣土城市○○
    路○ 段58號7 樓之3 簡宏瑜之女友鄭惠卿賃居處。嗣經警於
    同日上午11時10分許，持搜索票至上址搜索時查獲，並當場
    扣得海洛因1 包（驗餘淨重1.47公克）、甲○○所有供聯絡
    販賣海洛因所用之ＮＯＫＩＡ牌門號0000000000號行動電話
    1 支、甲○○甫向鄭惠卿借得之3,000 元（起訴書及原審判
    決書均未記載行動電話及現金3,000 元），與本件販賣海洛
    因犯行無關之不明粉末1 包（淨重12.51 公克）、注射針筒
    7 組。
二、案經內政部警政署國道公路警察局刑事警察隊送請臺灣板橋
    地方法院檢察署檢察官偵查起訴。
    理  由
一、訊據被告甲○○，固坦承居住在臺北縣土城市，平日使用00
    00000000號行動電話，分別稱簡宏瑜、鄭惠卿為「阿如」、
    「妹仔」（均為閩南語發音），簡宏瑜稱其為「興哥」、「
    阿興」等事實不諱，惟矢口否認有販賣海洛因之犯行，辯稱
    ：（一）其雖曾與簡宏瑜合資購買安非他命施用，然從未施
    用、持有或販賣海洛因，簡宏瑜因懷疑其與鄭惠卿產生情愫
    ，遂誣指海洛因係向其購買；（二）員警並未在其身上或車
    上查獲毒品或與販毒有關之直接證據；（三）扣案現金收支
    簿乃簡宏瑜片面所製作，不能作為向其購買毒品之佐證云云
    。
二、經查：
（一）證人簡宏瑜於原審審理時結證稱：「案發當天我打電話跟
      被告說要買海洛因，他第一趟到我家是先來拿錢，我在我
      家樓下拿6,000 元給他，我拿錢給被告後，就交代鄭惠卿
      說被告會送東西來，請鄭惠卿幫我代收，第二趟他又回來
      的時候，我在睡覺，醒來後警察就來了，警察查獲時扣到
      的海洛因，應該是被告第二趟時帶來的，除了這次以外，
      我還有向被告買過海洛因，我都記在帳簿上面。7 月10日
      買了6,000 元、7 月16日買6,000 元、7 月18日買3,000
      元、7 月21日買6,000 元、7 月25日買6,000 元、7 月27
      日買6,000 元、8 月1 日買10,000元、8 月3 日買6,000
      元。買來的海洛因是鄭惠卿在使用的，摻入香煙裡面施用
      。買毒品都是由我與被告接洽，電話中說『處理6 』，是
      指要買6,000 元的海洛因，0000000000、0000000000號行
      動電話是我使用的」（原審94年3 月9 日審判筆錄第3 頁
      至第8 頁）等語，且偵查卷第66頁所附簡宏瑜之地址簿上
      載有「土城阿興─0000000000」，與被告自承住在臺北縣
      土城市及所使用之行動電話號碼為0000000000等情，亦均
      相吻合，自堪認偵查卷第67頁至第71頁所附簡宏瑜之現金
      收支簿影本上所載「土城阿興」、「土城興哥」、「阿興
      」者，即係指被告甲○○無訛。參以被告於警詢之初即陳
      明與證人簡宏瑜係朋友關係（偵查卷第5 頁反面），衡情
      證人簡宏瑜與被告間並無怨隙，證人簡宏瑜就歷次向被告
      購買海洛因之日期及支出金額，證述情節均甚具體、明確
      ，並有依序紀錄每日收入支出情形之現金收支簿影本在卷
      可資佐證，其證述自堪採憑。
（二）證人鄭惠卿於原審審理時結證稱：「我身體不好，用了很
      多偏方，包括放在香煙裡面的東西。來源是甲○○沒有錯
      。當天我知道甲○○早上來過一趟，我和簡宏瑜有一起下
      樓，但我並沒有走過去，所以他們談什麼，我不知道，一
      直到簡宏瑜要去休息之前，有交代我他與甲○○有約，如
      果甲○○來，要幫他開門，並把簡宏瑜叫起來。後來甲○
      ○來時，打簡宏瑜的電話，是我幫簡宏瑜接電話，甲○○
      上來有說要拿東西給簡宏瑜，但是簡宏瑜在睡覺」（原審
      94年3 月9 日審判筆錄第13頁至第15頁）等語，與證人簡
      宏瑜所證述其向被告購買海洛因，供鄭惠卿摻入香煙中施
      用，遭警查獲當日係先付款予被告，並交代鄭惠卿為被告
      開門及代收海洛因等節，均相符合，亦堪採據。至證人鄭
      惠卿於原審審理時另稱不知摻入香煙施用之偏方是否為毒
      品，及被告於遭警查獲當日並未交付海洛因云云，顯係為
      規避自身施用毒品刑責及事後迴護被告之詞，該部分之證
      述並不足援為對被告有利認定之依據。
（三）被告以0000000000號行動電話與簡宏瑜使用之0000000000
      、0000000000兩線行動電話通話之經過，均為內政部警政
      署國道公路警察局刑事警察隊依法監聽，內容包括：「阿
      如」打電話向被告稱「處理6 啦」、「妹仔」向被告抱怨
      「東西根本幾乎沒有一點點味道」、鄭惠卿對被告稱：「
      興哥，我跟你講『阿如』睡著了，我叫不起來，所以我可
      不可以拜託你上來一下，幫我拿上來好不好？」等語，有
      內政部警政署國道公路警察局刑事警察隊94年2 月21日公
      警刑偵字第0940000148號函檢附之臺灣臺北地方法院檢察
      署通訊監察書、通訊監察書電話附表、監聽錄音光碟、由
      警員依光碟錄音內容所製作之譯文及通聯紀錄等在卷（原
      審卷第61頁至第80頁）可稽。又被告應鄭惠卿之央，持該
      包白粉上樓後，旋為警在臺北縣土城市○○路○ 段58號7
      樓之3 查獲，並當場扣得白粉1 包；而該包白粉經鑑定結
      果係海洛因，驗餘淨重1.47公克，純度17% ，純質淨重0.
      25公克，亦有法務部調查局93年9 月20日調科壹字第0200
      06639 號鑑定通知書附卷（偵查卷第58頁）可憑。此外，
      並有被告所有供聯絡販賣海洛因所用之ＮＯＫＩＡ牌門號
      0000000000號行動電話1 支扣案可資佐證。綜合監聽內容
      及證人簡宏瑜、鄭惠卿之證詞，應堪認定扣案之海洛因1
      包，即係為警查獲當天簡宏瑜以6,000 元價格向被告購買
      之毒品。
（四）按販賣毒品乃違法行為，非可公然為之，亦無公定價格，
      容易分裝並增減份量，而每次買賣之價量，輒因雙方關係
      深淺、資力、需求量及對行情之認知、來源是否充裕、查
      緝是否嚴緊、購買者被查獲時供述購買對象之風險評估等
      因素，而異其標準，非可一概而論；販賣之利得，除被告
      坦承犯行或價量俱臻明確外，委難察得實情，販賣之人從
      價差或量差中牟利之方式雖異，其意圖營利之販賣行為則
      同一。被告既否認販賣海洛因，致無法查得販賣之實際利
      得，惟被告與簡宏瑜既非至親或有特殊之情誼，且被告缺
      錢猶須向鄭惠卿告貸，衡情當無甘冒重典僅按購入價格轉
      售而毫無利得，應認被告販賣海洛因予簡宏瑜之行為，已
      營得不法之利益，灼然至明。被告辯稱係簡宏瑜誣指云云
      ，無非卸責之詞，不足採信。本件事證已臻明確，被告聲
      請再予傳喚證人簡宏瑜、鄭惠卿，本院認無必要，被告之
      犯行洵堪認定。
三、核被告甲○○所為，係犯毒品危害防制條例第4 條第1 項之
    販賣第一級毒品罪。被告販賣海洛因前持有海洛因之低度行
    為，已為販賣之高度行為所吸收，不另論罪。被告先後如附
    表所示9 次販賣海洛因之犯行，時間緊接，手法相同，所犯
    又係構成要件相同之罪，顯係基於概括之犯意反覆而為，應
    依刑法第56條連續犯之規定論以一罪。查被告前因施用毒品
    案件，經臺灣板橋地方法院以91年度易字第1347號判決判處
    有期徒刑6 月確定，甫於92年5 月22日易科罰金執行完畢之
    事實，有本院被告前案紀錄表在卷可按，其於受有期徒刑之
    執行完畢後，5 年以內再犯有期徒刑以上之本罪，係累犯。
    因販賣第一級毒品罪之法定本刑為死刑、無期徒刑，被告雖
    有上開二加重其刑之事由，依法均不得加重。按販賣第一級
    海洛因罪之法定刑為死刑、無期徒刑，乃立法者為維護國民
    身心健康、維持社會秩序，俾免國家安全之陷於危殆，為拔
    其貽害之本，冀能達成杜絕流入之途，著重毒品來源之截堵
    ，以杜禍害之根絕；而製造、運輸、販賣行為乃毒品禍害之
    源，其源不斷，則流毒所及，非僅多數人之生命、身體受其
    侵害，并社會、國家之法益亦不能免，危害之鉅，當非個人
    一己之生命、身體法益所可比擬，就此等行為之以特別立法
    嚴厲規範，固符合比例原則，然就個案刑度之決定，仍應就
    具體情狀衡量。被告販賣價值3,000 元至10,000元不等之海
    洛因予簡宏瑜，先後9 次，犯罪得款合計55,000元非鉅，販
    賣之對象亦僅簡宏瑜1 人，顯非持有大量毒品，供販賣予不
    特定人之上游毒梟，犯罪所生危害有限，尚非全無可憫恕之
    處，縱處以無期徒刑仍嫌過重，爰依刑法第59條之規定，酌
    減其刑。
四、原審對被告予以論罪、科刑，固非無見；惟查：（一）關於
    被告前8 次販賣海洛因予簡宏瑜之地點，經遍查全卷，並無
    被告之供述或證人簡宏瑜、鄭惠卿之證述，原判決認定均係
    在「臺北縣土城市○○路○ 段58號7 樓之3 」，尚乏依據；
    （二）原判決之事實欄未記載員警經搜索扣得被告所有供聯
    絡販賣海洛因所用之ＮＯＫＩＡ牌門號0000000000號行動電
    話1 支，理由欄未予論敘，主文亦未為沒收之諭知，均有未
    合。被告提起上訴仍執陳詞，否認有販賣海洛因，指摘原判
    決之認事、用法違誤，雖無足取，然原判決既有如上之可議
    ，即屬無可維持，應由本院予以撤銷改判。爰審酌被告之品
    行、犯罪之動機、手段、所生危害及犯後態度等一切情狀，
    量處如主文第2 項所示之刑。
五、扣案之海洛因1 包，驗餘淨重1.47公克，係查獲之第一級毒
    品，雖已販賣予簡宏瑜，屬簡宏瑜所有，惟依毒品危害防制
    條例第18條第1 項前段規定，不問屬於犯人與否，宣告沒收
    銷燬之，而檢驗用罄部分，即無庸再為沒收銷燬之諭知。另
    扣案之ＮＯＫＩＡ牌門號0000000000號行動電話1 支，乃被
    告所有且供販賣海洛因所用之物，應依毒品危害防制條例第
    19條第1 項之規定，宣告沒收之。又被告販賣毒品所得之財
    物合計55,000元，雖未扣案，亦應依毒品危害防制條例第19
    條第1 項之規定沒收之，如全部或一部不能沒收時，以其財
    產抵償之。至：（一）扣案經法務部調查局檢驗未含毒品成
    分之不明粉末1 包（淨重12.51 公克）及注射針筒7 組，均
    與本件被告販賣第一級毒品之犯行無關，亦非違禁物，爰不
    依檢察官之聲請宣告沒收、銷燬；（二）員警在被告身上扣
    得之現金3,000 元，既經證人鄭惠卿證述及被告陳明係被告
    甫向鄭惠卿借得之款項，尚乏證據足以認定該3,000 元乃被
    告為本件販賣毒品所得，爰不予宣告沒收，均併予敘明。
據上論斷，應依刑事訴訟法第369 條第1 項前段、第364 條、第
299 條第1 項前段，毒品危害防制條例第4 條第1 項、第18條第
1 項前段、第19條第1 項，刑法第11條前段、第56條、第47條、
第59條，判決如主文。
本案經檢察官鍾鳳玲到庭執行職務
中　　華　　民　　國　　94　　年　　9 　　月　　20　　日
　　　　　　　　　刑事第十八庭審判長法　官  吳昭瑩
　　　　　　　　　　　　　　　　    法　官  李英勇
　　　　　　　 　 　　　　　　　　　法　官  王麗莉
以上正本證明與原本無異。
如不服本判決，應於收受送達後十日內向本院提出上訴書狀，其
未敘述上訴之理由者並得於提起上訴後十日內向本院補提理由書
（均須按他造當事人之人數附繕本）。
                                    書記官  蘇秋
中　　華　　民　　國　　94　　年　　9 　　月　　21　　日
附表：
一、93年7 月10日、6000元
二、93年7 月16日、6000元
三、93年7 月18日、3000元
四、93年7 月21日、6000元
五、93年7 月25日、6000元
六、93年7 月27日、6000元
七、93年8 月1 日、10000元
八、93年8 月3 日、6000元
九、93年8 月19日、6000元
附錄本案論罪科刑法條：
毒品危害防制條例第4條第1項
製造、運輸、販賣第1級毒品者，處死刑或無期徒刑；處無期徒
刑者，得併科新臺幣一千萬元以下罰金。
